最高法院刑事判決　　　　　　　　　　　　　　　九十一年度台上字第五八七七號
　　上　訴　人　丙○○
　　選任辯護人　陳慶祥律師
右上訴人因妨害自由案件，不服台灣高等法院台中分院中華民國八十九年八月九日第
二審更審判決（八十九年度上更(一)字第七三號，起訴案號：台灣台中地方法院檢察署
八十五年度偵字第七九一三號），提起上訴，本院判決如左：
    主  文
原判決關於丙○○部分撤銷，發回台灣高等法院台中分院。
    理  由
本件原判決認定上訴人丙○○曾因違反證券交易法等案件，經法院判處有期徒刑確定
，於民國八十一年十一月二十五日執行完畢。上訴人與共犯甲○○、黃文池（均經原
審判決有罪確定）共同投資期貨交易，與被害人周惠珍均係經營期貨交易之中間人，
被害人係上訴人與黃文池之下線。緣案外人詹明清透過被害人向上訴人下期貨訂單，
虧損新台幣（下同）一百八十二萬零六百五十五元後逃匿，未依約定償還該款，上訴
人要求被害人償付，被害人置之不理且避不見面。上訴人乃於八十五年四月二十日下
午一時許，駕駛自用小客車搭載不知情之蕭文玲同往被害人居住之台中市○○路○段
一○一號六樓之二，向被害人稱欲商談該筆損失之分擔問題，詐稱該事伊無法作主，
需會同合夥人始能決定而將被害人騙上汽車，途中即表示被害人必須負責詹明清所欠
債務，否則不准離去，脅迫其簽發面額一百八十二萬零六百五十五元之本票及借據各
一紙，被害人迫於無奈，為求脫身，祇得依言於車上簽發本票及借據。上訴人取得本
票及借據後，因另有他事處理須離開，即至同市○○路與林森路口富仙飯店停車場，
以電話通知黃文池，再由黃文池找甲○○至該處。上訴人將該張本票交付黃文池二人
，交待彼等須取得現金或實質擔保物始能讓被害人離去，即與黃文池、甲○○基於共
同妨害自由，強迫被害人還債之犯意聯絡，於被害人上至黃文池、甲○○所乘ＭＹ｜
七二五一號自用小客車後，先行離去，再由黃文池二人恫嚇被害人若不償還該筆債務
，將予殺害丟至大肚山上或賣掉當娼妓賺錢還債等語，致被害人心生畏懼，聽任指示
同至其男友江明宗之表弟陳捷修家中，由甲○○押同被害人向陳捷修借取五十萬元支
票一紙。惟黃文池二人仍要脅被害人繼續籌措償還不足之金額，黃文池並於同日下午
四時許約共犯乙○○（經原審判決有罪確定）至台中縣豐原市○○○路、豐北路口之
元元海產店商討繼續催討債務之事宜，飯畢乙○○先行離開，至同日下午六時許再行
會合，乙○○知要強押被害人索債，仍基於共同妨害自由之犯意聯絡，與黃文池、甲
○○至被害人住所取走被害人之土地及建築改良物所有權狀與國民身分證，並交待被
害人須將錢還清才能離去。被害人因受控制，祇得聽任黃文池三人擺佈，同至台中市
吃宵夜、喝酒及唱歌，再被押至台中市○○路富仙飯店五○六室住宿，黃文池三人中
，如二人睡覺，另一人即看管被害人，以防離去。至翌日上午九時許，甲○○先行離
去，同日下午四時許三人又行會合，其間黃文池、乙○○續命被害人以電話通知江明
宗準備現款三十萬元，江明宗因見被害人一日一夜未歸，查知有異而報警，警員於八
十五年四月二十一日下午五時四十分許，在台中市○○○○街與河南路口處約定之交
款地點，當場逮捕黃文池、甲○○及乙○○，並扣得前揭本票、支票、土地及房屋所
有權狀等物。因而撤銷第一審之科刑判決，改判仍論處上訴人共同以非法方法剝奪人
之行動自由，累犯罪刑。固非無見。
惟有罪判決書，對於被告有利之證據不採納者，應說明其理由，為刑事訴訟法第三百
十條第二款所明定，故有罪判決書對於被告有利之證據，如不加以採納，必須說明其
不予採納之理由，否則即難謂非判決不備理由之違法。本件據蕭文玲於偵查中陳稱彼
等未將被害人交給黃文池，亦未交待黃文池如何做，被害人表示該債務係其客戶所欠
，要求陪其去找該客戶等語（偵查卷第三十七頁）。原判決對此有利於上訴人之陳述
，未予採納，並未說明其理由，有理由不備之違法。又被害人於警詢多次指稱上訴人
與蕭文玲將其騙上汽車後，二人在車上很凶的逼其簽發本票及借據等語（警卷第十五
頁背面、第十七頁），檢察官將蕭文玲列為共犯提起公訴，現由第一審法院發布通緝
中。原判決認蕭文玲不知情，與前揭卷證資料不符，復未說明其理由，自有未合。再
原判決於事實內，僅記載上訴人與黃文池、甲○○有本件妨害被害人自由之犯意聯絡
，並未認定上訴人與乙○○間，有犯意聯絡之情事；乃理由內，竟謂上訴人與乙○○
有犯意聯絡及行為分擔，均為共同正犯，亦有判決理由矛盾之違誤。究竟上訴人是否
與蕭文玲、乙○○共同犯罪？攸關本件共犯人數等法律之適用，原判決並未澈查釐清
，有證據調查未盡之違法。以上或係上訴意旨所指摘，或為本院得依職權調查之事項
，應認原判決關於上訴人部分仍有撤銷發回更審之原因。
據上論結，應依刑事訴訟法第三百九十七條、第四百零一條，判決如主文。
中      華      民      國    九十一    年      十      月     十七     日
                              最高法院刑事第十二庭
                                  審判長法官  張  淳  淙
                                        法官  謝  俊  雄
                                        法官  蘇  振  堂
                                        法官  張  春  福
                                        法官  呂  丹  玉
      右正本證明與原本無異
                                              書  記  官
中      華      民      國    九十一    年      十      月    二十九    日
